【裁判字號】    95,交聲,490
【裁判日期】    950831
【裁判案由】    違反道路交通管理處罰條例聲明異議
【裁判全文】
臺灣士林地方法院刑事裁定             95年度交聲字第490號
原處分機關  臺北市交通事件裁決所
異議人即
受處分人    甲○○
                      之2
上列異議人即受處分人因違反道路交通管理處罰條例案件，對於
臺北市交通事件裁決所95年6 月20日所為之處分（原處分案號：
北市裁二字第裁22-C00000000號、第裁22-C00000000號），聲明
異議，本院裁定如下：
        主  文
原處分均撤銷。
甲○○均不罰。
        理  由
一、按法院受理交通事件，準用刑事訴訟法之規定，道路交通管
    理處罰條例第89條前段定有明文；又刑事訴訟法第154 條第
    2 項規定：犯罪事實應依證據認定之，無證據不得認定犯罪
    事實；再依最高法院民國76年台上字第4986號判例意旨：認
    定犯罪事實所憑之證據，雖不以直接證據為限，間接證據亦
    包括在內，然而無論直接證據或間接證據，其為訴訟上之證
    明，須於通常一般之人均不致有所懷疑，而得確信其為真實
    之程度者，始得據為有罪之認定，倘其證明尚未達到此一程
    度，而有合理之懷疑存在而無從使事實審法院得有罪之確信
    時，即應由法院為諭知被告無罪之判決。前揭認定被告有罪
    ，就該有罪事實不能有任何合理懷疑存在之原則，於道路交
    通管理處罰條例案件亦有其適用。易言之，當法院踐行調查
    證據程序完畢後，如就原處分機關所認定違規事實仍有合理
    懷疑，應對受處分人為有利之認定。
二、原處分意旨略以：異議人即受處分人甲○○騎乘車牌號碼BA
    J-938 號重型機車於民國95年5 月12日8 時25分許，在台北
    縣淡水鎮○○○路○ 段3 巷口，經警舉發「駕車行經有燈光
    號誌管制之交岔路口闖紅燈」及「拒絕停車接受稽查而逃逸
    」之違規，依道路交通管理處罰條例第53條及第60條第1 項
    ，共處罰鍰新台幣（下同）4,800 元，並依同條例第63條第
    1 項第3 款及第1 款規定，共記違規點數4 點。
三、聲明異議意旨略以：異議人甲○○在95年5 月12日上午8 時
    25分在公司上班未曾去過淡水，機車也未曾借給他人使用，
    不知是否蔡姓警員看錯或是車牌被拷貝，請查明並撤銷該處
    分云云。
四、經查：
(一)就異議人主張其受處罰當時在臺北縣三重市○○○街84之1
    號1 樓之漢泰文化事業股份有限公司上班，未到過淡水等情
    ，業據其提出公司證明單證明其於95年5 月12日打卡時間為
    上午7 時19分許至下午5 時36分許，這段時間確實都在公司
    工作，未曾離開工作崗位外出，有該公司開立之證明單及公
    司打卡紀錄、請假表各1 紙附卷可稽，是異議人之上開辯解
    ，足以採信。
(二)證人即舉發員警蔡志明到庭結證稱：當天伊是8 點到10點在
    淡水鎮○○○路○ 段3 巷口往台北方向取締違規勤務，伊記
    得當時只有1 部三陽銀色摩托車闖紅燈，伊就攔停，但機車
    未停，繼續行駛，伊就記下車牌號碼告發，機車騎士在往台
    北方向的一個紅綠燈口有停下來，有回頭看一下，伊看那個
    年輕人約20歲左右，伊就回交通分隊查警用電腦，查知BAJ-
    938 號機車並非失竊車輛，就依法告發，伊對於該違規機車
    之型式及廠牌、車牌等均無看錯，伊可以肯定機車是三陽銀
    色、125 CC，因伊從車尾後面看，機車沒有毀損，沒有灰塵
    、掉漆等情，故約為3 年之車，但當日騎乘機車之人絕非今
    日到庭之受處分人。（見本院95年7 月14日訊問筆錄2-4 頁
    ），依其證述，舉發時證人明確記得騎乘機車之人為20歲左
    右之年輕人，又異議人提供之機車行照證明其機車發照日期
    為88年5 月29日，至今約為7 年車，非為證人所述之3 年車
    ，而經本院到場勘驗異議人之BAJ-938 號機車車身結果呈，
    機車左側車殼較亮是半年前新換過，右後側車殼較舊，較無
    亮度，左右車身的銀灰色漆，亮度確有不同。證人復稱：當
    天肇事人是右側車身從伊面前經過，伊所看到肇事人之車牌
    與異議人車之車牌相同，但伊當天看到肇事人右側車身的車
    殼，比較像異議人左側車身車殼，伊並無看到肇事人之機車
    左側車身；又伊取締過兩件偽造車牌之案件，一件是純壓克
    力板子用簽字筆寫上去的，另一件是用膠帶變造，舉發時，
    如果在太陽光下，以肉眼，在30、40公尺都還可以看出車牌
    怪異，上開兩件偽造都極易辨識，僅有一種A 、B 車之偽造
    車牌，與監理站發的車牌幾乎完全一樣，需用手實際觸摸、
    檢視引擎，才可辨識，伊當日並未用手觸摸過肇事人之車牌
    （詳見95年7 月14日刑事勘驗筆錄）。是本件純係證人目測
    而為舉發，亦未經拍照存證，自不能排除誤判，而肇事者係
    另有其人之可能。
五、綜上所陳，原處分機關所憑之證據，即證人蔡志明之證言及
    違規通知單，既有證人蔡志明因目視而誤判之合理懷疑存在
    ，復有上揭公司證明單及請假單、打卡紀錄顯示異議人於違
    規當日上午7 時19分後身處三重之公司內，於舉發時之8 時
    25 分 自不可能騎乘機車出現於臺北縣淡水鎮○○○路○ 段
    3 巷口之違規地點，此外，復查無積極證據足以認定異議人
    有於上開違規地點闖紅燈及拒絕停車接受稽查逃逸之情事，
    從而，原處分機關未予詳查而逕予裁罰，尚有未洽，本件異
    議為有理由，應由本院將原處分均撤銷，改諭知異議人均不
    罰，以資適法。
據上論斷，應依道路交通案件處理辦法第20條前段，裁定如主文
。
中    華    民    國    95    年    8     月    31    日
                  交通法庭法  官  洪英花
以上正本證明與原本無異。
如不服本裁定應於裁定送達後5日內向本院提出抗告狀。
                          書記官  趙彩彤
中    華    民    國    95    年    9     月    1     日


司法院資訊處製作；財團法人民間司法改革基金會備份。
